臺灣高雄地方法院刑事判決
111年度簡上字第180號
上  訴  人  臺灣高雄地方檢察署檢察官
被      告  陳治和



上列上訴人因被告竊盜案件，不服本院中華民國111年5月2日第
一審簡易判決（111年度簡字第1221號；起訴案號：111年度偵字
第1994號），提起上訴，本院管轄之第二審合議庭判決如下：
    主  文
原判決撤銷。
丙○○犯攜帶兇器竊盜罪，累犯，處有期徒刑肆月，如易科罰金，
以新臺幣壹仟元折算壹日。
    犯罪事實
一、丙○○意圖為自己不法之所有，基於加重竊盜之犯意，於民國
    110年11月5日晚間9時13分許，駕駛車牌號碼000-0000號普
    通重型機車，前往高雄市○鎮區○○○○○0號出口旁機車停放處
    ，持客觀上對人生命、身體、安全足以構成威脅之美工刀，
    將丁○○所有扣在機車座墊之全罩式鋼鐵人樣式安全帽扣環割
    斷，而竊取該安全帽得手。嗣丁○○發覺遭竊報警處理，經警
    調閱監視器畫面循線查悉上情，並扣得上開安全帽1頂（已
    發還丁○○）。
二、案經丁○○訴由高雄市政府警察局前鎮分局報告臺灣高雄地方
    檢察署檢察官偵查起訴。
    理  由
壹、程序部分
一、按被告於第二審審判程序經合法傳喚，無正當之理由不到庭
    者，得不待其陳述，逕行判決，刑事訴訟法第371條定有明
    文。又對於簡易判決上訴於管轄之第二審地方法院合議庭者
    ，準用上開規定，同法第455條之1第3項亦規定明確。查本
    院於111年7月7日將審理期日傳票寄存送達予被告丙○○，並
    經被告前往寄存之高雄市政府警察局小港分局漢民派出所領
    取，然被告經合法送達後，於111年9月13日之審判期日無正
    當理由不到庭，有本院送達證書（見簡上卷第35-36頁)、高
    雄市政府警察局小港分局漢民派出所登記簿影本(見簡上卷
    第41頁)在卷可憑，爰依刑事訴訟法第455條之1第3項準用同
    法第371條之規定，不待被告到庭陳述，逕行判決。
二、按被告以外之人於審判外之言詞或書面陳述，除法律有規定
    者外，不得作為證據，刑事訴訟法第159條第1項固定有明文
    。惟被告以外之人於審判外之陳述，雖不符前4條之規定，
    而經當事人於審判程序同意作為證據，法院審酌該言詞陳述
    或書面陳述作成時之情況，認為適當者，亦得為證據。當事
    人、代理人或辯護人於法院調查證據時，知有第159條第1項
    不得為證據之情形，而未於言詞辯論終結前聲明異議者，視
    為有前項之同意，刑事訴訟法第159條之5亦規定甚明。本件
    作為證據使用之相關審判外陳述，未經檢察官及被告於本院
    審理過程中聲明異議，本院復審酌前揭陳述作成時之情況，
    並無違法取證之瑕疵，亦認以之作為證據為適當，是本案有
    關被告以外之人於審判外之言詞或書面陳述等供述證據，依
    上開法條意旨，自均得採為認定事實之依據。至於卷內所存
    經本院引用為證據之非供述證據，與本件待證事實間均具有
    關連性，且無證據證明係公務員違背法定程序所取得，是依
    刑事訴訟法第158條之4反面解釋，自有證據能力。
貳、實體部分
一、認定事實所憑證據及理由
    上開犯罪事實，業據被告丙○○於警詢、偵查及原審審理中坦
    承在卷，核與證人即告訴人丁○○之證述相符，並有扣押筆錄
    、扣押物品目錄表、贓物認領保管單、監視器翻拍照片在卷
    可佐，足認被告前揭任意性自白與事實相符，堪予採信。從
    而，本案事證明確，被告犯行洵堪認定，應依法論科。
二、論罪部分
㈠、按刑法第321條第1項第3款之攜帶兇器竊盜罪，係以行為人攜
    帶兇器竊盜為其加重條件，此所謂兇器之種類並無限制，凡
    客觀上足對人之生命、身體、安全構成威脅，具有危險性之
    兇器均屬之，且祇須行竊時攜帶此種具有危險性之兇器為已
    足，並不以攜帶之初有行兇之意圖為必要（最高法院79年度
    台上字第5253號判決意旨可參）。查被告本案行竊時持用之
    美工刀，雖未扣案，惟依一般社會經驗，足認應係前端尖銳
    之金屬製品，並參以該美工刀可割斷安全帽之扣環，質地顯
    係堅硬銳利，若持之攻擊人，客觀上足以危害他人生命、身
    體安全，屬具有危險性之兇器無訛。故核被告所為，係犯刑
    法第321條第1項第3款之攜帶兇器竊盜罪。　　
㈡、被告前因違反性騷擾防治法案件，分別經臺灣高等法院高雄
    分院以105年度侵上訴字第56號判決判處有期徒刑6月（共4
    罪）、5月（共2罪）、本院以105年度審易字第2149號判決
    判處有期徒刑6月（共2罪）、5月確定，上開各罪嗣經本院
    以106年度聲字第273號裁定應執行有期徒刑3年4月確定，於
    108年4月1日執行完畢等節，有臺灣高等法院被告前案紀錄
    表在卷可查。被告於受有期徒刑執行完畢後5年內，故意再
    犯本件有期徒刑以上之罪，為累犯，足見其對刑罰反應力薄
    弱；而本件並無應處最低法定刑，卻無依刑法第59條規定得
    減輕之情形（詳如下述），且本件適用累犯加重規定時，亦
    無超過其所應負擔罪責之情事，參酌司法院大法官釋字第77
    5號解釋意旨，爰依刑法第47條第1項之規定加重其刑。
㈢、按犯罪之情狀顯可憫恕，認科以最低度刑仍嫌過重者，得酌
    量減輕其刑，刑法第59條定有明文。其所謂犯罪之情狀，與
    同法第57條規定科刑應審酌之一切情狀，並非截然不同之領
    域，於裁判上酌減其刑時，應就犯罪之一切情狀，予以全盤
    考量，審酌其犯罪有無可憫恕之事由（即有無特殊之原因與
    環境，在客觀上足以引起一般同情，以及宣告法定低度刑，
    是否猶嫌過重等等）。刑法第321條第1項加重竊盜罪之法定
    刑為「6月以上5年以下有期徒刑，得併科新臺幣50萬元以下
    罰金」衡以同為竊盜之人，其原因動機不一，犯罪情節未必
    盡同，其所造成危害社會之程度有異，法律科處此類犯罪，
    所設定之法定最低本刑卻相同，不可謂不重。於此情形，倘
    依其情狀處以較法定刑度為低之有期徒刑，即足以懲儆，並
    可達防衛社會秩序安全之目的者，自非不可依客觀之犯行與
    主觀之惡性二者加以考量其情狀是否有可憫恕之處，適用刑
    法第59條之規定酌量減輕其刑，期使個案裁判之量刑能斟酌
    至當，符合比例原則。查被告雖持客觀上可為兇器之美工刀
    行竊，然其目的係為割斷欲竊取之安全帽扣環，尚無持美工
    刀傷人之意，且觀本件監視器翻拍照片（見警卷第23-25頁
    ），被告案發時係於四下無人之際在捷運站旁機車停放處實
    行犯罪，其犯行對他人人身安全造成之危險性較低，犯罪情
    節及所顯露之惡性尚屬輕微；況被告嗣後已與告訴人達成和
    解，並賠償告訴人上開安全帽價值加計1日工資（加全勤）
    之金額，有其等簽立之和解書影本1紙可稽（見偵卷第43頁
    ）。又如前所述，被告本案符合刑法第47條第1項規定之累
    犯加重要件，如對被告依法定刑處以最低刑度有期徒刑7月
    ，依前述被告犯罪之一切情狀，客觀上實足以引起一般人之
    同情，尚有情輕法重之憾，爰依刑法第59條規定酌減其刑。
    故此部分上訴人上訴主張：被告本案犯罪原因、環境無情輕
    法重、顯可憫恕之事由，無在客觀上足以引起一般人同情之
    狀況存在，不符合刑法第59條規定等語，並無理由。
三、撤銷原判決之理由
㈠、按刑法第47條第1項規定：「受徒刑之執行完畢，或一部之執
    行而赦免後，5年以內故意再犯有期徒刑以上之罪者，為累
    犯，加重本刑至二分之一。」有關累犯加重本刑部分，不生
    違反憲法一行為不二罰原則之問題。惟其不分情節，基於累
    犯者有其特別惡性及對刑罰反應力薄弱等立法理由，一律加
    重最低本刑，於不符合刑法第59條所定要件之情形下，致生
    行為人所受之刑罰超過其所應負擔罪責之個案，其人身自由
    因此遭受過苛之侵害部分，對人民受憲法第8條保障之人身
    自由所為限制，不符憲法罪刑相當原則，牴觸憲法第23條比
    例原則。於此範圍內，有關機關應自本解釋公布之日起2年
    內，依本解釋意旨修正之。於修正前，為避免發生上述罪刑
    不相當之情形，法院就該個案應依本解釋意旨，裁量是否加
    重最低本刑（司法院大法官釋字第775號解釋文參照）。細
    繹司法院大法官釋字第775號解釋文及理由之意旨，係指構
    成累犯者，不分情節，一律加重最低本刑，於不符合刑法第
    59條所定要件之情形下，致生行為人所受之刑罰超過其所應
    負擔罪責之個案，不符罪刑相當原則、比例原則。於此範圍
    內，在修正前，為避免發生上述罪刑不相當之情形，法院就
    該個案應裁量是否加重最低本刑；依此，本解釋係指個案應
    量處最低法定刑、又無法適用刑法第59條在內之減輕規定情
    形時，法院始應依本解釋意旨裁量不予加重最低本刑（最高
    法院108年度台上字第976號判決要旨參照）。
㈡、如前所述，被告前因違反性騷擾防治法案件，分別經臺灣高
    等法院高雄分院以105年度侵上訴字第56號判決判處有期徒
    刑6月（共4罪）、5月（共2罪）、本院以105年度審易字第2
    149號判決判處有期徒刑6月（共2罪）、5月確定，上開各罪
    嗣經本院以106年度聲字第273號裁定應執行有期徒刑3年4月
    確定，於108年4月1日執行完畢等節，有臺灣高等法院被告
    前案紀錄表附卷可參，其受徒刑之執行完畢後，於5年內故
    意再犯本案有期徒刑以上之罪，係刑法第47條第1項之累犯
    。如前所述，被告本案並無未能適用刑法第59條酌量減輕其
    刑之規定，致其人身自由遭受過苛侵害之情形，復參酌被告
    之臺灣高等法院被告前案紀錄表，其前已有多次犯竊盜罪經
    法院論罪科刑之紀錄，故本件再犯之攜帶兇器竊盜罪，縱加
    重最低本刑，亦無致生行為人所受之刑罰超過所應負擔罪責
    ，不符罪刑相當原則、比例原則等情形，從而，被告本件自
    無司法院大法官釋字第775號解釋認累犯不予加重情形之適
    用。則被告本案既為累犯，即應依刑法第47條第1項規定及
    司法院大法官釋字第775號解釋意旨加重其刑。原判決認被
    告構成累犯且依刑法第59條減輕其刑，卻未依上開規定加重
    其刑，尚有可議之處，自應由本院予以撤銷改判。
四、科刑部分
　　爰以行為人之責任為基礎，審酌被告不思以正途獲取所需，
    反任意竊取他人財物，侵害他人財產法益，所為實不足取。
    惟念被告犯後坦承犯行，態度尚可，所竊得之財物已發還告
    訴人領回，且被告已與告訴人達成和解，有贓物認領保管單
    及和解書各1紙附卷可參（見警卷第21頁、偵卷第43頁），
    犯罪所生損害稍有減輕，兼衡被告自陳因認告訴人安全帽很
    漂亮故行竊之犯罪動機與目的、以美工刀割斷安全帽扣環竊
    取他人扣於機車坐墊之安全帽的犯罪手段與情節、竊取財物
    之種類與價值，暨被告於警詢時自陳之教育程度、職業、家
    庭經濟生活狀況（因涉及被告個人隱私，不予揭露，詳參被
    告警詢筆錄受詢問人欄之記載），如臺灣高等法院被告前案
    紀錄表所示之素行（構成累犯部分不重複評價）等一切情狀
    ，量處如主文所示之刑，並諭知易科罰金之折算標準。　
五、沒收部分
㈠、扣案之安全帽1頂為被告本件犯罪所得，因已實際發還告訴人
    ，業如上述，依刑法第38條之1第5項規定，不宣告沒收或追
    徵。
㈡、未扣案之美工刀1把為被告本件犯罪所用之物，然性質屬一般
    生活用品，又非違禁物，倘予沒收，並無助達成犯罪預防之
    目的，不具刑法重要性，故不予宣告沒收或追徵。　　
據上論斷，應依刑事訴訟法第455條之1第1項、第3項、第364條
、第369條第1項前段、第371條、第299條第1項前段，判決如主
文。
本案經檢察官甲○○提起公訴，檢察官呂乾坤提起上訴，檢察官乙
○○到庭執行職務。
中　　華　　民　　國　　111 　年　　10　　月　  14  　日
                  刑事第十三庭  審判長法　官  葉文博
                                      法  官  陳俊宏
                                      法  官  翁瑄禮
以上正本證明與原本無異。
不得上訴。
中　　華　　民　　國　　111 　年　　10　　月　  14  　日
　　　　　　　　　　　　　　　　　　　書記官  張婉琪
附錄本案論罪科刑法條：
刑法第321條
犯前條第一項、第二項之罪而有下列情形之一者，處六月以上五
年以下有期徒刑，得併科五十萬元以下罰金：
一、侵入住宅或有人居住之建築物、船艦或隱匿其內而犯之。
二、毀越門窗、牆垣或其他安全設備而犯之。
三、攜帶兇器而犯之。
四、結夥三人以上而犯之。
五、乘火災、水災或其他災害之際而犯之。
六、在車站、港埠、航空站或其他供水、陸、空公眾運輸之舟、
    車、航空機內而犯之。
前項之未遂犯罰之。